【裁判字號】    94,上易,576
【裁判日期】    970706
【裁判案由】    傷害
【裁判全文】
台灣高等法院台中分院刑事判決
上  訴  人  臺灣南投地方法院檢察署檢察官
被      告  丙○○
上列上訴人因被告傷害案件，不服臺灣南投地方法院九十四年度
易字第十七號中華民國九十四年三月三十一日第一審判決（起訴
案號：臺灣南投地方法院檢察署九十三年度偵字第三二五七號）
，提起上訴，本院判決如下：
      主  文
上訴駁回。
      理  由
一、公訴意旨略以：被告丙○○於民國九十三年四月三日凌晨零
    時五十分許，因不滿丁○○酒醉駕車撞擊其所有停放路旁車
    號一七五０—ＤＭ之自用小客車，竟憤持鐵棍毆打丁○○之
    身體，致丁○○頭部外傷併頭皮下血腫及背部挫傷，嗣於丁
    ○○經警解送南投縣政府警察局埔里分局國姓分駐所時，丙
    ○○仍接續同一傷害犯意，於同日凌晨二時許，以腳踹丁○
    ○胸部，致使丁○○胸部挫傷，在警及旁人多方勸阻下始罷
    手，經被害人丁○○提出告訴，由南投縣政府警察局埔里分
    局報告臺灣南投地方法院檢察署檢察官偵辦起訴，因而認被
    告涉犯刑法第二百七十七條第一項之普通傷害罪嫌。
二、按犯罪事實應依證據認定之，無證據不得認定犯罪事實；又
    不能證明被告犯罪或其行為不罰者，應諭知無罪之判決，刑
    事訴訟法第一百五十四條第二項第三百零一條第一項分別
    定有明文。次按告訴人之告訴，係以使被告受刑事訴追為目
    的，是其陳述是否與事實相符，仍應調查其他證據以資審認
    ，始得為被告不利之認定；又刑事訴訟上證明之資料，無論
    其為直接或間接證據，均須達於通常一般之人均不致有所懷
    疑，而得確信其為真實之程度，始得據為有罪之認定，若其
    關於被告是否犯罪之證明未能達此程度，而有合理懷疑之存
    在，致使無從形成有罪之確信，根據「罪證有疑，利於被告
    」之證據法則，即不得遽為不利被告之認定（最高法院五十
    二年台上字第一三００號判例、七十六年台上字第四九八六
    號判例意旨參照）。
三、公訴人認被告涉犯普通傷害罪嫌，係以被害人（即告訴人）
    丁○○於偵查中之指訴，及證人蕭秀美於警詢中之證詞，復
    有告訴人所提出之澄清綜合醫院診斷證明書一份、受傷照片
    六幀等情，為其論據。訊據被告固承認伊曾因告訴人丁○○
    酒醉駕車肇事撞擊伊所有之自小客車，而與告訴人至南投縣
    政府警察局埔里分局國姓分駐所製作筆錄之事實，但堅詞否
    認有公訴人所指之傷害犯行，辯稱：本件肇因告訴人酒醉駕
    車連續追撞六輛車輛（包括被告之自小客車），事故現場確
    實有人圍毆告訴人成傷，然因當時伊並不在現場，不可能持
    鐵棍毆打告訴人；在國姓分駐所製作筆錄時，因告訴人不分
    青紅皂白對伊狂罵，致使伊以腳踹告訴人，但只踢到告訴人
    所坐之椅子，告訴人乃因酒醉重心不穩而跌倒，但未因此受
    傷，告訴人之傷勢，係在車禍現場遭人毆打所致，非伊所造
    成等語。
四、本院查：
  (一)告訴人丁○○於九十三年四月三日凌晨零時五十分許，因酒
    醉駕車，在南投縣國姓鄉○○路五十九號前，連續撞擊多人
    所有停放路旁自用小客車共六部（另有一部無車號之報廢車
    ），因此與被告及其他車主發生爭端，其後於九十三年四月
    七日因受有頭部外傷併頭皮下血腫及背部挫傷等傷害，入澄
    清綜合醫院住院，於九十三年四月十日出院等情，業據被告
    供述在卷，核與告訴人指訴情節相符，並有警局處理交通事
    故現場紀錄表、診斷証明書、告訴人受傷相片（相片上所示
    拍攝日期為九十三年四月六日）附卷可查。
  (二)無積極證據證明，被告有於肇事現場，以鐵棍傷害告訴人
  (1)告訴人於九十三年六月三日警訊時指訴：「當時九十三年四
    月三日零時五十分左右，我因酒醉駕駛Ｓ二—一九七八在國
    姓鄉○○路五九號前撞倒停放在路旁自小客車一七五０—Ｄ
    Ｍ，因該車主是丙○○，他手持鐵棍打我，使我頭部、胸部
    及背部多處挫傷」等語（見偵卷第九頁背面），復於原審審
    理中陳稱：「我是有要和解，但是我希望被告能告訴我在現
    場時，是何人打我」等語（九十四年三月十七日審理筆錄）
    ，足徵告訴人對於究竟是否遭被告持鐵棍或棍子毆打，及其
    傷害到底是否被告所造成，並無十足之確信與把握，參酌：
    I告訴人酒醉駕車肇事時之呼氣酒醉濃度值已達每公升零點
    七六毫克，意識模糊、注意力無法集中等情，業經原審法院
    調取九十三年埔交簡字第六二號刑事卷附之刑法第一百八十
    五條之案件測試觀察紀錄表可稽，顯見告訴人當天係在酒醉
    之精神狀態中，所言所見是否清楚顯有疑問。II本案係發生
    於九十三年四月三日，告訴人卻遲至二個月後即九十三年六
    月三日始向警局對被告提起傷害告訴，且依診斷証明書所載
    ，係於受傷日後四日（告訴人係於四月三日當日零時受傷）
    之四月七日始至澄清醫院入院治療，亦違常情。III告訴人酒
    醉駕駛，連續追撞七部停止間之車輛（含一部報廢車）始停
    住，參酌原審卷附案發當日民眾日報之報導：「．．一輛由
    蕭姓民眾駕駛之小貨車，在國姓鄉○○村○○路，連續衝撞
    停放兩旁六台自小客，最後因撞擊力大，使蕭姓自小客因前
    輪軸斷裂停車．．」「短短不到五百公尺，連續衝撞六輛自
    小客，原先民眾以為是肇事逃逸，眾人合力圍捕，扭送警局
    ，現場一片混亂．．由於撞擊力過大，當時熟睡民眾以為又
    發生大地震」等語，以該車禍撞擊力之力，告訴人上開所受
    傷勢，顯難以排除部分，甚至大部分係車禍所致等情，被告
    是否有此部分傷害犯行即有疑問。
  (2)證人王惠英於原審法院九十四年三月十七日審理時到庭證稱
    ：「（辯護人問：九十三年四月三日當天你有無看到發生在
    成功小吃店的車禍事情？）答：我聽到說有車禍，有出去看
    ，看到有人在拉扯，然後也有人在打肇事者，我請他不要打
    肇事者。後來約三分鐘之後，警車、救護車都到了，我就回
    店裡，被告當時在我店裡喝酒，正走出來看他的車被撞的情
    形」「（辯護人問：你看到肇事者被打時，被告有無在場？
    ）答：沒有」「（審判長問：你看到肇事者被打時，被告人
    在哪裡？）答：在我店裡」等語。另證人詹捷宇亦於原審審
    理時證稱：「（辯護人問：你看到時，肇事者情形如何？）
    答：我看到時肇事者滿臉是血，坐在車裡」「（辯護人問：
    你看到肇事者時，有多少人圍著他？）答：有一、二十個人
    在圍觀」「（辯護人問：你在何處找到被告？）答：我在店
    門口那裡看到被告在看他的車子」等語。證人即現場處理警
    員翁志賢於原審審理時亦到庭證稱：「（審判長問：你們到
    達車禍現場時，當時情形如何？）答：丁○○沿路撞了六輛
    車，車禍現場約綿延一、二百公尺，我到時，丁○○的車已
    經嚴重變形，無法再開，他人站在他車子旁邊，被一堆人圍
    著，他身上都是傷，而且很醉，不過我看他能自己行走，傷
    勢應該沒有很嚴重，只是語無倫次」等語。益難證明被告有
    此部分犯行。
  (3)告訴人提出在調解委員會時，其母親及配偶與被告之對話錄
    音帶及譯文，被告當時曾說「甘工我規郎怕（台語）」，語
    意為「又不是我一人打」等情，業據本院勘驗在卷，復據被
    告就錄音真正供承在卷，然查：依告訴人所提供上開錄音譯
    文中，被告於調解現場，在不知告訴人或其家屬祕密錄音之
    情形下，多次否認有於車禍現場毆打告訴人，稱：「人不是
    我打的啦」「他（告訴人）在消防車那裡把人家撞到，人家
    追出來打，你要說什麼？我們夫妻還被你凶」「他（告訴人
    ）撞到後，跑掉，很多人在那裡，十多人，可以說很多人都
    有打，你說誰打你？有，我說有在派出所踹你一下，我承認
    ，我敢作敢當．．」等語，是依前後對話內容及在被告回以
    ：「甘工我規郎怕」前，係回應告訴人之母所問：「你在警
    局有沒有打？不然我們去警局調錄影帶」，是被告所稱：「
    甘工我規郎怕」，顯非指在車禍現場參與毆打被告行為甚明
    ，尚以憑此為被告不利認定。
  (三)無積極證據證明，被告於國姓分駐所有傷害告訴人之犯行
  (1)證人即警員理翁志賢於原審時到庭結證稱：「（辯護人問：
    丁○○跌倒時，有無喊哪裡痛？）答：還未到派出所時，丁
    ○○在現場就有說他胸口很痛，希望我能讓他先去醫院，但
    我認為他涉嫌違反公共危險罪，他傷口沒有很嚴重到要立即
    送醫，所以先帶他到派出所做筆錄」「（辯護人問：你做筆
    錄前，有無看到丁○○身上有傷勢？）答：有，他全身都有
    傷，大部分是擦傷，臉部、胸部、肩膀、手部都有擦傷」「
    （審判長問：你們到達車禍現場時，當時情形如何？）答：
    丁○○沿路撞了六輛車，車禍現場約綿延一、二百公尺，我
    到時，丁○○的車已經嚴重變形，無法再開，他人站在他車
    子旁邊，被一堆人圍著，他身上都是傷，而且很醉，不過我
    看他能自己行走，傷勢應該沒有很嚴重，只是語無倫次」等
    語。據此，參酌前開證人王惠英所證：「我看到時肇事者滿
    臉是血，坐在車裡」等語，告訴人於至國姓分駐所前，其胸
    部及臉部已受有傷害甚明。
  (2)告訴人於本案發生後二個月即九十三年六月三日始至國姓分
    駐所向警方提出告訴，其內容略以：「當時九十三年四月三
    日凌晨零時五十分許，我因酒醉駕駛Ｓ２─１９７８號在國
    姓鄉○○路五十九號前，撞到停放路旁自小客１７５０─Ｄ
    Ｍ，因該車主丙○○，他持鐵棍打我，使我頭部、胸部及背
    部多處挫傷」等語，該次警訊完全未提及在分駐所內遭被告
    傷害之事。
  (3)告訴人嗣於九十三年十二月十六日檢察官偵查訊問時指稱：
    「他（指丙○○）在現場用棍子打、有很多人看到、我在派
    出所被警察用手銬銬著他踹我，我倒了警察制止他才停下」
    等語。參酌：I證人即告訴人之妹蕭秀美於原審審理時證稱
    ：「（辯護人問：你到派出所時，有無看到丁○○身上有傷
    ？）答：那天下雨，我看到丁○○時，他打赤膊，他的眼睛
    、耳朵都有紅腫，他一直向我媽媽跪下說對不起，且語無倫
    次，警察人員就將丁○○用手銬銬在椅背上，丁○○仍一直
    說些語無倫次的話，被告聽了很生氣，就用腳踢丁○○的胸
    部，丁○○連人帶椅子往後跌倒，過去將丁○○扶起來」等
    語。II於上開錄音譯文中，被告陳稱：「．．你說誰打你？
    有，我說有在派出所踹你一下，我承認，我敢作敢當，你要
    去告就去告，沒關係，反正你賠我一台新車．．」等語，已
    見前述，是被告確有以腳踢告訴人一節應屬事實，然此舉是
    否造成告訴人之傷害一節，查：I告訴人於酒後駕車，連續
    撞擊六部小客車（不含報廢車），至其所駕駛車輛前輪軸斷
    裂而後停車，以其衝擊力之大及證人翁志賢、王惠英上開證
    述內容，告訴人之胸部於到分駐所前，已有傷勢甚明，是診
    斷証明書所載胸部傷情，是否確為被告所為即有疑問。II再
    以告訴人向警方提出告訴時，就此部分犯行隻字未提，則被
    告此部分行為是否確致告訴人成傷，更滋疑義，告訴人之傷
    害是否確為被告所造成顯有合理可疑。
  (4)證人即告訴人之母甲○○於本院審理時雖證稱：「有的，我
    有看到。丙○○先罵髒話後，就以腳踹向我兒子的胸部，我
    兒子就吐血，血從嘴角流出，有的還沾流到衣服上」「我看
    到我兒子臉上或其他部位有血的痕跡，是在被告踹我兒子一
    腳以後的事」，當時有警員在旁，但沒有警員制止或處理，
    是伊女兒將丁○○扶起等語。然查：上開證詞除被告腳踢告
    訴人部分外，其餘就告訴人是否吐血、警員未加制止等情，
    與前開告訴人之指訴、證人蕭秀美、王惠英之證述均不一致
    ，且證人甲○○係告訴人之母，關愛告訴人之情，在意料之
    中，其證詞難免迴護告訴人，且與事實不符，自難採為對被
    告不利事實認定之證據。
五、按為訴訟上證明之資料，須通常一般之人均不致於有所懷疑
    ，而得確信其為真實之程度者，始得據為有罪之認定。倘其
    證明尚未達於此一程度，而有合理性懷疑存在時，即不得遽
    認被告犯罪。又，刑事訴訟之被告依法並無自證無罪之義務
    ，若控罪所憑之積極證據，在生活經驗上尚不足以排除其他
    有利被告之合理推斷，致不足以證明犯罪事實時，仍不能因
    被告否認犯罪之辯解不成立，資為無視積極證據不足之理由
    ，通觀最高法院七十六年度台上字第四九八六號、三十年上
    字第四八二號、三十年上字第一八三一號等判例所持一貫見
    解，不難明瞭。綜上所述，本件公訴人所憑之證據，無論直
    接或間接證據，均尚未達於一般之人均可得確信，而無合理
    之懷疑存在之程度，本院亦查無其他確切証據，足以証明被
    告確應負本件罪責，被告之犯行尚屬不能証明。原審以不能
    證明被告犯罪，而依刑事訴訟法第三百零一條第一項規定，
    諭知無罪之判決，經核認事用法，並無不合，檢察官上訴意
    旨認應就被告予以論罪科刑，而指摘原判決不當，經查為無
    理由，應予駁回。
六、據上論斷，應依刑事訴訟法第三百六十八條，判決如主文。
本案經檢察官乙○○到庭執行職務。
中    華    民    國    97    年    7     月    6     日
               刑事第四庭  審判長法  官  洪  耀  宗
                                 法  官  江  德  千
                                 法  官  劉  登  俊
上列正本證明與原本無異。
不得上訴。
                                 書記官  鄧  智  惠
中    華    民    國    94    年    7     月    7     日
                                                      Ｆ


司法院資訊處製作；財團法人民間司法改革基金會備份。
